【裁判字號】    99,台上,88
【裁判日期】    990107
【裁判案由】    違反毒品危害防制條例
【裁判全文】
最高法院刑事判決                九十九年度台上字第八八號
上  訴  人  甲○○
上列上訴人因違反毒品危害防制條例案件，不服台灣高等法院台
中分院中華民國九十八年十月二十七日第二審判決（九十八年度
上訴字第一九五八號，起訴案號：台灣台中地方法院檢察署九十
八年度毒偵字第二四０七號），提起上訴，本院判決如下：
    主  文
上訴駁回。
    理  由
按刑事訴訟法第三百七十七條規定，上訴於第三審法院，非以判
決違背法令為理由，不得為之。是提起第三審上訴，應以原判決
違背法令為理由，係屬法定要件。如果上訴理由書狀並未依據卷
內訴訟資料，具體指摘原判決不適用何種法則或如何適用不當，
或所指摘原判決違法情事，顯與法律規定得為第三審上訴理由之
違法情形，不相適合時，均應認其上訴為違背法律上之程式，予
以駁回。本件原判決援引第一審判決所載事實、證據及理由，維
持論處上訴人甲○○施用第一級毒品罪刑（累犯，處有期徒刑一
年四月），駁回其在第二審之上訴。對於上訴人以其係自首為辯
乙節，第一審判決亦說明警方因據報上訴人涉嫌施用毒品而向法
院聲請搜索票獲准，並於搜索時發現上訴人左、右手臂均有注射
針孔，足見警方已有確切根據而合理懷疑上訴人施用毒品；上訴
人既於向警自白施用毒品前，即經警發覺其犯罪，自與自首要件
不符。又毒品危害防制條例第二十一條第二項規定：依前項規定
治療中經查獲之被告應由檢察官為不起訴處分，但以一次為限。
所稱「依前項規定治療中經查獲」，係指依該條第一項規定，犯
同條例第十條之罪者，於犯罪未發覺前，即自動向行政院衛生署
指定之醫療機構請求治療，而於治療中始經查獲該項未發覺之犯
罪而言。上訴人係於民國九十八年五月十四日經警查獲本件施用
毒品犯行，其後始於同年六月二十六日就醫接受美沙冬治療，有
偵查卷附行政院衛生署豐原醫院醫療費用收據可稽，顯與上開規
定不符，自無從邀不起訴處分之寬典。再依刑事訴訟法第三百七
十一條規定：「被告經合法傳喚，無正當之理由不到庭者，得不
待其陳述，逕行判決。」上訴人經原審合法傳喚應於九十八年十
月二十日上午九時二十分到庭行審理程序，上訴人雖事先具狀表
示因須照顧中風住院之表哥而無法到庭云云，惟經原審依其所留
連絡電話電告其家人轉知所請非正當理由，應如期到庭等情（見
原審卷第三五、三九頁）。上訴人於該審判期日仍未到庭，亦有
審判筆錄為憑。原審不待其陳述，逕行判決，於法殊無不合。上
訴意旨徒謂上訴人為自首、有毒品危害防制條例第二十一條第二
項規定之適用、原審未待其到庭陳述逕行判決為違法云云，均與
卷內資料不符，自非適法之第三審上訴理由。本件上訴違背法律
上之程式，應予駁回。
據上論結，應依刑事訴訟法第三百九十五條前段，判決如主文。
中    華    民    國  九十九  年    一    月    七    日
                      最高法院刑事第十庭
                          審判長法官  花  滿  堂
                                法官  黃  正  興
                                法官  陳  東  誥
                                法官  林  錦  芳
                                法官  洪  昌  宏
      本件正本證明與原本無異
                                      書  記  官
中    華    民    國  九十九  年    一    月   十一   日
                                                     v

司法院資訊處製作；財團法人民間司法改革基金會備份。
